臺灣橋頭地方法院刑事附帶民事訴訟判決
　　　　　　　　　　　　　　　　 111年度簡上附民字第65號
原      告  鄭文琇  
被      告  黎庭語  

上列被告因洗錢防制法等案件（111年度金簡上字第35號），經
原告提起損害賠償之附帶民事訴訟，本院判決如下：
    主  文
原告之訴及假執行之聲請均駁回。
    理  由
一、按法院認為原告之訴不合法或無理由者，應以判決駁回之，
    刑事訴訟法第502條第1項定有明文。又按因犯罪而受損害之
    人，於刑事訴訟程序得附帶提起民事訴訟，對於被告及依民
    法負賠償責任之人，請求回復其損害，刑事訴訟法第487條
    第1項定有明文，是附帶民事訴訟之提起，必以刑事訴訟程
    序之存在為前提，若刑事訴訟未經提起公訴或自訴，即不得
    對於應負賠償責任之人，提起附帶民事訴訟（最高法院29年
    附字第64號判決可資參照）。另按因犯罪而受損害之人，於
    刑事訴訟程序得附帶提起民事訴訟，對於被告及依民法負賠
    償責任之人，請求回復其損害；前項請求之範圍，依民法之
    規定，刑事訴訟法第487條第1項、第2項分別定有明文。而
    前揭刑事訴訟法第487條第1項所定附帶民事訴訟之對象，除
    刑事被告外，固兼及於依民法負損害賠償責任之人，惟附帶
    民事訴訟之原告所主張之共同加害人，必以在刑事訴訟程序
    中經認定係共同侵權行為之人，始得謂為依民法負賠償責任
    之人，否則對之提起附帶民事訴訟，即難謂為合法（最高法
    院104年度台附字第10號判決意旨參照）。
二、經查：本院審理111年度金簡上字第35號詐洗錢防制法等案
    件，告訴人即原告鄭文琇遭詐欺部分，檢察官聲請簡易判決
    處刑之被告為陳坤漳（原告訴請被告陳坤漳賠償部分，另由
    本院裁定移送民事庭），聲請簡易判決處刑意旨並未認定被
    告黎庭語為陳坤漳洗錢防制法等犯行之共犯或造意人或幫助
    人，本院審理後亦同此認定，此有該刑事案件之聲請簡易判
    決處刑書、判決書可憑；卷內亦無證據證明被告黎庭語有參
    與原告部分之犯行，則原告據以提起本案附帶民事訴訟之本
    案事實，即無被告黎庭語之刑事訴訟程序存在，是以陳坤漳
    與被告黎庭語並非為共同侵權行為之加害人，依上開說明，
    原告對被告黎庭語提起附帶民事訴訟，顯非合法，應予駁回
    。其假執行聲請，亦失其依據，應併予駁回。至依原告所提
    出被告黎庭語之移送併辦意旨書可知，被告涉有違反洗錢防
    制法等犯嫌原告因而被害之部分，係經臺灣臺南地方檢察署
    檢察官向臺灣臺南地方法院移送併辦，原告如認應予提出損
    害賠償之附帶民事訴訟，自應於被告黎庭語之刑事訴訟程序
    中提出，併此敘明。
據上論斷，應依刑事訴訟法第502條第1項前段，判決如主文。　
中　　華　　民　　國　　111 　年　　8 　　月　　19　　日
                刑事第一庭    審判長法　官  楊智守
                                    法　官  王奕華
                                    法　官  陳狄建
以上正本證明與原本無異。
如不服本判決應於收受本判決後20日內向本院提出上訴書狀，並
應敘述具體理由，如未敘述上訴理由者，應於上訴期間屆滿後20
日內補提理由書狀於本院（均須按他造當事人之人數附繕本）「
切勿逕送上級法院」。
中　　華　　民　　國　　111 　年　　8 　　月　　19　　日
　　　　　　　　　　　　　　　　　　書記官  吳雅琪